臺灣臺北地方法院刑事判決
111年度審易字第1309號
公  訴  人  臺灣臺北地方檢察署檢察官
被      告  羅政宇



上列被告因重利案件，經檢察官提起公訴（111年度偵字第13975
號），本院判決如下：
    主  文
羅政宇無罪。
    理  由
一、公訴意旨略以：被告羅政宇趁告訴人李宗庭因急迫需用現金
    支應清償保證債務所需復難以向他人求助之處境，於民國10
    9年6月10日，在臺北市中山區林森北路上某全家超商內，以
    轉帳方式借款新臺幣（下同）5萬元予告訴人，惟先預扣週
    轉7日之利息5,000元而收取，並約定其後每7日告訴人須再
    支付利息5,000元，嗣被告即指示告訴人每7日以轉帳、委託
    友人陳宥亦轉帳至被告指定之中國信託商業銀行帳戶（帳號
    詳卷）或由被告至臺北市大安區約定地點向告訴人收取現金
    方式，前後約12次向告訴人收取逾年利率520％而原本顯不相
    當之重利。因認被告涉犯刑法第344條第1項之重利罪嫌等詞
    。
二、依法院審理之結果認不能證明被告犯罪而為無罪之諭知者，
    無刑事訴訟法第154條第2項所謂應依證據認定之犯罪事實之
    存在，判決書僅須記載主文及理由，而理由內記載事項，為
    法院形成主文所由生之心證，其論斷僅要求與卷內所存在之
    證據資料相符，或其論斷與論理法則無違，通常以卷內證據
    資料彈劾其他證據之不具信用性，或各該證據無法證明檢察
    官起訴之事實存在，所使用之證據並不以具有證據能力之證
    據為限。準此，此部分既屬不能證明被告犯罪而為無罪判決
    （詳後述），依上說明，爰無庸論述所援引證據之證據能力
    ，合先敘明。
三、而認定不利於被告之事實，須依積極證據，苟積極證據不足
    為不利於被告事實之認定時，本於無罪推定原則，應為有利
    於被告之認定，更不必有何有利之證據；且無論為直接證據
    或間接證據，均須達於通常一般之人均不致於有所懷疑，而
    得確信其為真實之程度，始得據為有罪之認定，倘其證明尚
    未達到此一程度，而有合理之懷疑存在時，致無從形成有罪
    之確信，即不得遽為不利於被告之認定（最高法院76年台上
    字第4986號判例意旨參照）。
四、公訴意旨認被告涉犯前開罪嫌，無非係以被告於偵查中之供
    述、告訴人及其友人陳宥亦於偵查中之證述、被告與告訴人
    簡訊及通訊軟體訊息截圖、告訴人及被告所用帳戶之交易明
    細為其主要論據。訊據被告堅詞否認有何重利犯行，並辯稱
    ：利息利率是告訴人提議的，不是我要求的，我不是地下錢
    莊等語。
五、經查：
　㈠被告有貸與告訴人前揭款項，並依上開利率於交付款項前預
    扣首期利息以及其後收取約10次利息等情，業據被告於本院
    審理時坦認在卷（見審易字卷第30頁），核與證人即告訴人
    、陳宥亦於偵查中之證述情節相符（見警卷第23頁、偵字卷
    第26至27頁），且有被告與告訴人簡訊及通訊軟體訊息截圖
    、告訴人與被告所用帳戶之交易明細可佐（見警卷第13、27
    至173頁），固堪認定。
　㈡然告訴人為大學畢業，任職資訊業等情，業據其於警詢時陳
    述明確（見警卷第15頁），其友人陳宥亦也於警詢時陳稱：
    就我所知，告訴人跟很多人有借錢等語（見警卷第23頁），
    堪認告訴人為有相當智識程度、社會經歷及借款往來經驗之
    人，且有多種借貸管道，本案借款原因亦非迫及其基本生活
    所需，更未見告訴人於與被告借款及還息過程中有何難以求
    助困境之積極證據，告訴人係依其過往經驗加以評估後，始
    決意向被告借款，是否能認屬「輕率、急迫或無經驗」，顯
    堪存疑，自不能遽對被告論罪。
六、綜上所述，公訴人所提證據，不足為被告確有上開被訴犯行
    之積極證明，所指證明方法，亦無從說服法院形成被告有罪
    之心證，屬不能證明被告犯罪，依法自應為無罪之諭知。
據上論斷，應依刑事訴訟法第301條第1項，判決如主文。
本案經檢察官楊大智提起公訴，檢察官呂俊儒到庭執行職務。
中　　華　　民　　國　　111 　年　　9 　　月　　21　　日
　　　　　　　　　刑事第二十庭  法　官　賴鵬年
上正本證明與原本無異。 
如不服本判決應於收受送達後20日內向本院提出上訴書狀，並應
敘述具體理由；其未敘述上訴理由者，應於上訴期間屆滿後20日
內向本院補提理由書（均須按他造當事人之人數附繕本）「切勿
逕送上級法院」。告訴人或被害人如對於本判決不服者，應具備
理由請求檢察官上訴，其上訴期間之計算係以檢察官收受判決正
本之日期為準。 因疫情而遲誤不變期間，得向法院聲請回復原
狀。
                                書記官  林意禎
中　　華　　民　　國　　111 　年　　9 　　月　　22　　日